【裁判字號】    98,交訴,41
【裁判日期】    980522
【裁判案由】    業務過失致死
【裁判全文】
臺灣臺北地方法院刑事判決              98年度交訴字第41號
公  訴  人  臺灣臺北地方法院檢察署檢察官
被      告  張  騄原名甲○○.
                    樓
上列被告因業務過失致死案件，經檢察官提起公訴（97年度偵字
第19931號），由本院合議庭裁定改依簡式審判程序審理，茲判
決如下：
    主    文
張騄從事業務之人，因業務上之過失致人於死，處有期徒刑柒月
，緩刑貳年。
    事    實
一、張騄（原名甲○○）係民群交通有限公司所屬之計程車司機
    ，為從事駕駛業務之人，於民國九十七年八月十日上午八時
    三十分許，駕駛車牌號碼一九六－ＮＸ號營業小客車，沿臺
    北市中正區○○○路由南往北方向行駛，行經臺北市○○○
    路與凱達格蘭大道之交岔路口右轉彎時，應注意汽車行駛至
    交岔路口，右轉彎時，應距交岔路口三十公尺前顯示方向燈
    或手勢，換入外側車道、右轉車道或慢車道，駛至路口後再
    行右轉，而依當時情況，又無不能注意之情形，竟疏未注意
    ，駛至上開交岔路口處時，始貿然自上開路段內側第二車道
    換入外側車道逕行右轉，適有同向沿臺北市中正區○○○路
    由南往北方向行駛，亦疏未注意車前狀況之乙○○○騎乘車
    牌號碼ＫＥＧ－四五九號重型機車，後載渠子歐陽正霖直行
    通過上開交岔路口，二車均煞避不及，張騄所駕駛之上開營
    業小客車右前車角處與乙○○○所騎乘之上開重型機車左側
    車身發生擦撞，致乙○○○、歐陽正霖均因此人車倒地受傷
    （乙○○○受傷部分未據告訴），歐陽正霖受有顱內出血、
    硬腦膜下出血及硬腦膜上出血等傷害，經送往台大醫院急救
    後，仍於九十七年八月二十四日晚上九時四十二分許，仍因
    頭部鈍創顱內出血不治死亡。
二、案經乙○○○訴由臺北市政府警察局中正第一分局報請臺灣
    臺北地方法院檢察署檢察官督同檢驗員相驗後偵查起訴。
    理    由
一、訊據被告張騄對於其於上開時、地駕駛上開營業小客車沿臺
    北市中正區○○○路由南往北方向行駛，行經臺北市○○○
    路與凱達格蘭大道之交岔路口右轉彎時，疏未注意在距離該
    交岔路口三十公尺前顯示方向燈或手勢，換入外側車道，駛
    至路口後再行右轉，而係駛至該交岔路口處時，貿然始自該
    路段內側第二車道換入外側車道逕行右轉，適有證人乙○○
    ○所騎乘，搭載被害人之上開重型機車駛至，二車均煞避不
    及，其所駕駛之上開營業小客車右前車角處與證人乙○○○
    所騎乘之上開重型機車左側車身發生擦撞，致被害人因此倒
    地受傷，而不治死亡之事實坦承不諱，並經證人乙○○○於
    警詢、偵查中分別證述在卷，且有道路交通事故現場圖、道
    路交通事故調查報告表(一)、(二)、現場照片暨二車肇事後照片
    、臺北市政府警察局中正第一分局交通分隊道路交通事故補
    充資料表各一份、談話紀錄表二份在卷可稽。據此，足徵被
    告上開自白屬實可採。堪認本件交通事故之發生，係因被告
    行經上開交岔路口右轉彎時，疏未注意在距離交岔路口三十
    公尺前顯示方向燈或手勢，換入外側車道，駛至路口後再行
    右轉，即貿然在駛至交岔路口處時，自上開路段內側第二車
    道換入外側車道逕行右轉所致。再被害人確因本件交通事故
    ，人車倒地，致受有顱內出血、硬腦膜下出血及硬腦膜上出
    血等傷害，經送往台大醫院急救後，仍於九十七年八月二十
    四日晚上九時四十二分許，仍因頭部鈍創顱內出血不治死亡
    ，此亦經檢察官督同法醫師相驗屬實，並有勘驗筆錄、相驗
    屍體證明書、驗斷書各一份及相驗照片在卷可佐。
二、按汽車行駛至交岔路口，右轉彎時，應距交岔路口三十公尺
    前顯示方向燈或手勢，換入外側車道、右轉車道或慢車道，
    駛至路口後再行右轉，道路交通安全規則第一百零二條第一
    項第四款定有明文。被告為汽車駕駛人，於上揭時、地駕車
    行經上開交岔路口右轉彎時，自應遵守前揭道路交通安全規
    則之規定，而本件交通事故發生時，係晴天，日間，所行經
    之市區道路乾燥、無缺陷、無障礙物，視距良好，應無不能
    注意之情事，竟疏未注意，違反前揭規定，駛至上開交岔路
    口處時，始貿然自上開路段內側第二車道換入外側車道逕行
    右轉，二車均煞避不及，其所駕駛之上開營業小客車右前車
    角處與證人乙○○○所騎乘之上開重型機車左側車身發生擦
    撞肇事，被告行為顯有過失。雖證人乙○○○在騎乘上開重
    型機車行經上開交岔路口時，疏未注意依道路交通安全規則
    第九十四條第三項之規定，注意車前狀況，隨時採取必要之
    安全措施，即逕行騎車直行通過上開交岔路口，對於本件交
    通事故之發生亦與有過失，然亦不能因此免除被告之刑責。
    再者，被害人之死亡係因本件交通事故所致，被告之過失行
    為與被害人之死亡結果間，具有相當因果關係甚明，被告自
    應就其過失行為負責。從而，本件事證明確，被告業務過失
    致死犯行，洵堪認定，應予依法論處。
三、核被告所為，係犯刑法第二百七十六條第二項之從事業務之
    人，因業務上之過失致人於死罪。爰審酌本件交通事故之發
    生，非全肇因於被告之過失所致，證人乙○○○對於本件交
    通事故之發生亦與有過失、被告業與被害人之父母即證人乙
    ○○○即案外人賴敏秀達成民事和解，有臺北縣永和市調解
    委員會調解筆錄一份在卷可徵、犯後坦承過失之態度等一切
    情狀，量處如主文所示之刑。又被告雖曾於八十六年間，因
    傷害案件，經本院以八十六年度易字第一六五九號刑事判決
    判處有期徒刑二月，如易科罰金，以三百元折算一日確定，
    並於八十六年七月一日易科罰金執行完畢在案。然其在上開
    有期徒刑執行完畢後，五年以內未曾因故意犯罪受有期徒刑
    以上刑之宣告，有臺灣高等法院被告全國前案紀錄表一份在
    卷可佐。此次偶因過失致罹刑章，且業與證人乙○○○達成
    民事和解，經此偵查及審判程序後，當能知所警惕，而信無
    再犯之虞，本院認前所宣告之刑，以暫不執行為適當，爰併
    諭知緩刑二年，以啟自新。
四、按被告所犯為死刑、無期徒刑、最輕本刑三年以上有期徒刑
    之罪或高等法院管轄第一審案件以外之罪，並經被告於準備
    程序就被訴事實為有罪之陳述，經告知簡式審判程序之旨，
    並聽取被告及檢察官之意見後，經本院合議庭依刑事訴訟法
    第二百七十三條之一規定，裁定由受命法官獨任進行簡式審
    判程序審理，併予敘明。
據上論斷，依刑事訴訟法第二百七十三條之一第一項、第二百九
十九條第一項前段，刑法第二百七十六條第二項、第七十四條第
一項第二款，刑法施行法第一條之一，判決如主文。
本案經檢察官蘇維達到庭執行職務。
中    華    民    國    98    年    5     月    22    日
                        臺灣臺北地方法院刑事第十五庭
                            法  官  吳麗英
上正本證明與原本無異。
如不服本判決應於收受送達後10日內向本院提出上訴書狀，並應
敘述具體理由；其未敘述上訴理由者，應於上訴期間屆滿後20日
內向本院補提理由書（均須按他造當事人之人數附繕本）「切勿
逕送上級法院」。告訴人或被害人如對於本判決不服者，應具備
理由請求檢察官上訴，其上訴期間之計算係以檢察官收受判決正
本之日期為準。
                            書記官  田華仁
中    華    民    國    98    年    5     月    22    日
附錄本案論罪科刑法條：
刑法第二百七十六條：因過失致人於死者，處二年以下有期徒刑
                    、拘役或二千元以下罰金。
                    從事業務之人，因業務上之過失犯前項之
                    罪者，處五年以下有期徒刑或拘役，得併
                    科三千元以下罰金。


司法院資訊處製作；財團法人民間司法改革基金會備份。
